臺灣臺東地方法院刑事判決　　　　　　　　96年度訴字第94號
公　訴　人　臺灣臺東地方法院檢察署檢察官
被　　　告　甲○○
上列被告因違反藥事法等案件，經檢察官提起公訴（95年度偵緝
字第52、53、54號）嗣因被告就被訴事實為有罪之陳述，本院告
知被告簡式審判程序之旨，並聽取當事人之意見後，裁定改由受
命法官獨任依簡式審判程序進行，判決如下：
    主  文
甲○○連續明知為禁藥而轉讓，累犯，處有期徒刑拾月；又後備
軍人意圖避免召集處理，居住處所遷移，無故不依規定申報，致
使教育召集令無法送達，累犯，處有期徒刑肆月；應執行有期徒
刑壹年。
    事  實
一、甲○○因竊盜案件，經本院判處有期徒刑6 月確定後，於民
    國92年8月8日易科罰金執行完畢。
二、甲○○詎不知悔改，明知甲基安非他命業經公告屬藥事法第
    22條第1項第1款所列之禁藥，不得非法轉讓，基於轉讓安非
    他命之概括犯意，先於93年8 月22日下午某時許，在臺東縣
    池上鄉錦園村3鄰新開園69號住處內，無償轉讓安非他命1小
    包（重約0.2 公克）予其友人陳旭峰攜回住處施用；又於同
    日下午4 時許，甲○○在其上開住處後院之空屋內，以將安
    非他命置於玻璃球內點燃施用安非他命之方式供己施用外，
    並轉讓微量之安非他命予在場之陳旭峰施用。嗣於93年8 月
    25日下午1 時38分許，陳旭峰經警強制驗尿時供出上情，因
    而查獲甲○○。
三、甲○○復明知其係臺東縣後備司令部列管之後備軍人，原住
    臺東縣池上鄉錦園村3 鄰新開園69號，竟意圖避免教育召集
    ，於93年9 月22日起，即自上址遷移住居所至臺東縣臺東市
    某不詳住處、臺北市某不詳住處，卻無故不依規定申報，致
    使臺東縣後備司令部所發指定甲○○分別應於94年9月7日及
    95年6月20日，分別前往臺東縣卑南鄉泰安村361號太平營區
    及臺東縣臺東市○○路○段763巷86號報到之94年度博愛2227
    號及95年度精誠923010號2次教育召集令均無法送達。
四、案經臺東縣警察局關山分局報請及臺東縣後備司令部移送臺
    灣臺東地方法院檢察署檢察官偵查後起訴。
    理  由
一、按本件被告甲○○所犯係藥事法第83條第1 項之轉讓禁藥罪
    、妨害兵役治罪條例第10條第1項第3款、第3 項之罪，應依
    同條例第6條第1項科刑，均屬死刑、無期徒刑、最輕本刑為
    3 年以上有期徒刑以外之罪，其於準備程序就前揭被訴事實
    為有罪之陳述，經法官告知簡式審判程序之旨，並聽取其與
    公訴人之意見後，本院認無不得或不宜改依簡式審判程序進
    行之處，爰依刑事訴訟法第273條之1第1 項，裁定本件由受
    命法官獨任進行簡式審判程序，合先敘明。
二、認定犯罪事實所憑之證據及理由：
（一）構成犯罪事實欄第1項部分：
    1.被告於偵查及本院準備程序中對上開事實坦承不諱。
    2.證人即陳旭峰於警詢及偵查中之證詞。
    3.此外，復有列管毒品人口尿液檢體採集送驗紀錄表及慈濟
      大學濫用藥物檢驗中心檢驗總表各1紙在卷可稽。
（二）構成犯罪事實欄第2項部分：
    1.被告於偵查及本院準備程序中對上開事實坦承不諱。
    2.證人林金蓮於警詢之證詞。
    3.94年度博愛2227教育召集令影本、94年7 月26日中華民國
      郵政交寄大宗（限時掛號/掛號/快捷郵件）函件存根、94
      年10月25日臺東縣警察局關山分局後備軍人行方不明/ 遷
      出未報年籍表、臺東縣後備司令部94年度教育召集下令（
      郵遞）實施計畫表各1紙在卷可稽。
    4.95年5 月12日中華民國郵政交寄大宗（限時掛號/掛號/快
      捷郵件）函件存根、掛號郵件收件回執影本、95年12月4
      日臺東縣警察局關山分局後備軍人行方不明/ 遷出未報年
      籍表、臺東縣後備指揮部95年度教育召集下令（郵遞）實
      施計畫表各1紙附卷可佐。
    5.查戶籍登記地址係後備軍人召集令之送達處所，如有更異
      ，自應向戶政機關辦理登記，以便日後召集令之送達，此
      為役畢男子均知悉之事，被告離開其上開住處後，非但未
      向戶政機關陳報，且被告於本院審理中亦供承，其祖母不
      清楚其之聯絡電話，無法與其聯絡等語，是縱其家人代收
      召集令，亦無法通知被告，綜上，足徵其有意圖避免召集
      處理之主觀不法要件。
（三）由上述各節參互佐證，被告上開自白，核與事實相符，應
      堪採信。本件事證明確，被告犯行堪以認定。
三、論罪科刑之理由：
（一）查被告行為後，刑法第56條有關連續犯，及第47條關於累
      犯之規定，業於94年2月2日經修正公布，並自95年7月1日
      起生效施行。刑法第56條之規定業已刪除，此刪除雖非犯
      罪構成要件之變更，但顯已影響行為人刑罰之法律效果，
      自屬法律有變更，依刑法第2條第1項規定，比較新、舊法
      結果，仍應適用較有利於被告之行為時法律即舊法論以連
      續犯。又本件被告係故意再犯有期徒刑以上之罪，無論依
      新舊法均構成累犯，比較新舊法之結果，舊法對被告並無
      不利之情形，依最高法院95年度第21次刑事庭會議決議意
      旨，自應適用裁判時即修正後刑法之累犯規定予以處斷。
（二）按甲基安非他命係安非他命之衍生物，業經行政院衛生署
      於69年12月8日、75年7月11日公告，列入藥物藥商管理法
      第16條第1款（即現行藥事法第22條第1款）之禁藥管理；
      嗣於79年10月9 日雖再以衛署藥字第904142號公告，列入
      麻醉藥品管理條例（現行管制藥品管理條例）第2條第4款
      所定之「化學合成類麻醉藥品」管理，並明定於管制藥品
      管理條例第3 條所指「管制藥品」（即藥事法第11條之管
      制藥品）及毒品危害防制條例第2 條之第二級毒品，但上
      開列入藥事法禁藥之管理迄今並未解除，則轉讓、寄藏甲
      基安非他命同時受藥事法及毒品危害防制條例之規範。而
      藥事法第83條第1項係於93年4月21日修正公布（本件被告
      行為前），同年月23日施行，相較於毒品危害防制條例，
      新修正之藥事法為後法；依新修正之藥事法第83條第 1項
      規定，轉讓禁藥之法定刑為「7 年以下有期徒刑，得併科
      新臺幣500萬元以下罰金」，較毒品危害防制條例第8條第
      2項法定刑為「6 月以上5年以下有期徒刑，得併科新臺幣
      70萬元以下罰金」為重，且毒品之範圍尚包括影響精神物
      質與其製品，而藥事之管理，亦非僅止於藥品之管理。又
      毒品未必係經公告之禁藥，禁藥亦未必為毒品。再參諸藥
      事法之立法目的在於確保行政主管機關對於藥事之管理，
      藥事法第1 條定有明文，而與毒品危害防制條例係保障國
      民健康之保護目的不同，是毒品危害防制條例與藥事法二
      者，並無必然之特別法與普通法關係。故除非轉讓之甲基
      安非他命達毒品危害防制條例第8條第6項之一定數量，經
      依法加重後之法定刑較藥事法第83條第1 項之法定刑為重
      之情形外，因藥事法第83條第1 項為後法，且為重法，自
      應優先適用藥事法處罰（臺灣高等法院暨所屬法院94年法
      律座談會刑事類提案第8號結論意旨參照），而被告2次轉
      讓安非他命與證人陳旭峰之數量分別為0.2 公克及微量之
      安非他命，均未達10公克以上，自不得依毒品危害防制條
      例第8條第6項規定加重其刑，是核被告犯罪事實欄第1 項
      所為，係犯藥事法第83條第1項之轉讓禁藥罪。被告先後2
      次轉讓禁藥安非他命之犯行，時間緊接，所犯構成要件相
      同，顯係基於概括犯意反覆為之，為連續犯，應依修正前
      刑法第56條規定，論以一罪，並加重其刑。
（三）次按後備軍人遷移住居所，消極的不依規定申報，雖致2
      次召集令均無法送達，但因其遷移住居所之行為僅有1 次
      ，故解釋上仍為實質上之一罪。第查，本件被告自搬遷前
      開戶籍地後，即未曾再遷回該處居住，業據被告於本院審
      理中供述明確（見96年4月4日簡式審判筆錄第5 頁），是
      被告於93年間遷移住所，消極的不依規定申報，固致2 次
      教育召集令均無法送達，但因被告遷移住所之行為僅有一
      次，應係同一不作為犯罪狀態之繼續，實質上仍為一罪，
      為同一案件。核被告所為，係犯妨害兵役治罪條例第10條
      第1項第3款、第3項之罪，應依同條例第6條第1項科刑。
（四）被告所犯上開2 罪間，犯意各別，行為互殊，應分論併罰
      。
（五）被告前有如犯罪事實欄第1 項所載之犯罪科刑及執行情形
      ，有臺灣高等法院被告前案紀錄表1 份在卷足佐，其於有
      期徒刑執行完畢後，5 年內故意再犯有期徒刑以上本案之
      罪，為累犯，應依刑法第47條第1 項之規定，加重其刑，
      並就轉讓禁藥部分遞加之。
（六）爰審酌被告轉讓禁藥安非他命予他人施用，肇生他人施用
      毒品之來源，足以戕害他人身心，滋生其他犯罪，惡化治
      安，嚴重危及公益，自應受有相當程度之刑事非難，及身
      為後備軍人，無故未依規定申報住所遷移，妨害國家後備
      軍人動員之順暢及兵役之有效管理；惟另考量被告轉讓禁
      藥之對象亦僅有陳旭峰，轉讓次數非多，轉讓禁藥之數量
      亦非至鉅，且於偵查中及本院審理時均坦承犯罪事實，犯
      後態度良好等一切情狀，分別量處如主文所示之刑，以資
      懲儆。又被告行為後，刑法第51條業經修正。修正前刑法
      第51條規定：「數罪併罰，分別宣告其罪之刑，依左列各
      款定其應執行者：」其中第5款規定：「宣告多數有期徒
      刑者，於各刑中之最長期以上，各刑合併之刑期以下，定
      其刑期。但不得逾20年。」；修正後刑法第51條第5款規
      定：「宣告多數有期徒刑者，於各刑中之最長期以上，各
      刑合併之刑期以下，定其刑期。但不得逾30年。」，比較
      新舊法之結果，自以舊法規定之定應執行刑之上限為20
      年對行為人較為有利，併依修正前刑法第51條第5款定其
      應執行之刑。
四、適用之法條：
（一）刑事訴訟法第299條第1項前段、第273條之1第1項。
（二）藥事法第83條第1項。
（三）妨害兵役治罪條例第10條第1項第3款、第3項、第6條第1
      項。
（四）刑法第2條第1項前段、第11條第1項前段、（修正前）第
      56條、第47條第1項、（修正前）第51條第5款。
本案經檢察官乙○○到庭執行職務。
中　　華　　民　　國　　96　　年　　4 　　月　　18　　日
　　　　　　　　  刑事第四庭  法　官　  陳君鳳
以上正本證明與原本無異。
如不服本判決，應於判決送達後10日內向本院提出上訴狀。（須
附繕本）「切勿逕送上級法院」
                              書記官    洪月甚
中　　華　　民　　國　　96　　年　　4 　　月　　20　　日
附錄本案論罪科刑之法條：
藥事法第83條第1項
明知為偽藥或禁藥，而販賣、供應、調劑、運送、寄藏、牙保、
轉讓或意圖販賣而陳列者，處7年以下有期徒刑，得併科新臺幣5
百萬元以下罰金。
妨害兵役治罪條例第10條
後備軍人意圖避免召集處理有下列行為之一者，處一年以下有期
徒刑、拘役或科新臺幣九萬元以下罰金：
一離營歸鄉無故不依規定報到，或重複申報戶籍者。
二  拒絕依規定調查，或體格檢查不到者。
三  居住處所遷移，無故不依規定申報者。
國民兵犯前項第三款之罪者，處六月以下有期徒刑、拘役或科新
臺幣三萬元以下罰金。
後備軍人犯第一項之罪或國民兵犯前項之罪，致使召集令無法送
達者，以意圖避免召集論；分別依第五條或第六條科刑。
妨害兵役治罪條例第6條
意圖避免教育召集或勤務召集，而有下列行為之一者，處三年以
下有期徒刑：
一  捏造免役、除役、轉役或免除召集原因者。
二  毀傷身體者。
三  拒絕接受召集令者。
四  應受召集，無故逾應召期限二日者。
五  使人頂替本人應召者。
無故不參加點閱召集，或意圖避免點閱召集，而有前項第一款至
第三款及第五款行為之一者，處一年以下有期徒刑、拘役或科新
臺幣九萬元以下罰金。
國民兵為避免應召集輔助軍事勤務犯第一項之罪者，處三年以下
有期徒刑。
